【裁判字號】    98,消債抗,82
【裁判日期】    980703
【裁判案由】    更生事件
【裁判全文】
臺灣臺中地方法院民事裁定            98年度消債抗字第82號
抗  告  人  甲○○
上當事人聲請更生事件，抗告人對於民國98年5月11日本院97 年
度消債更字第1070號所為裁定提起抗告，本院裁定如下：
    主  文
抗告駁回
抗告費用新台幣壹仟元由抗告人負擔。
    理  由
一、抗告意旨略以：抗告人於民國98年5月1日迄今，任職建宏鐵
    櫃工廠擔任行政助理，日薪新台幣（下同）700元，非失業
    狀態中，確有能力可履行更生還款方案，請求給予抗告人更
    生之機會等語。
二、按債務人對於金融機構因消費借貸、自用住宅借款、信用卡
    或現金卡契約而負債務，在聲請更生或清算前，應提出債權
    人清冊，以書面向最大債權金融機構請求協商債務清償方案
    並表明共同協商之意旨，消費者債務清理條例第151條第1項
    定有明文。次按，債務人與金融機構協商成立者，不得聲請
    更生或清算，但因不可歸責於己之事由，致履行顯有重大困
    難者，不在此限；本條例施行前，債務人依金融主管機關協
    調成立之中華民國銀行公會會員辦理消費金融案件無擔保債
    務協商機制與金融機構成立之協商，準用前項之規定，同條
    例第151條第5項、第6項分別定有明文。足見債務清償方案
    成立後，債務人即應按其條件履行，僅限於『因不可歸責於
    己之事由致該方案履行顯有重大困難甚或履行不能』，始能
    聲請更生或清算。此項規定在避免債務人任意毀諾已成立之
    協商，濫用更生或清算之裁判上債務清理程序。但協商成立
    後，法院如按債務清償方案之內容、債務人之清償能力降低
    原因及減少程度等具體情狀等各別判斷下，足以認定債務人
    在清償期間發生「不可預料」之情事（例如債務人本人或家
    屬患病增加支出、僱用公司倒閉或因裁員失業收入減少，或
    社會民生物價巨幅上漲，生活支出陡增），致債務人履行債
    務清償方案確有重大困難者，應准予債務人利用裁判上債務
    清理程序清理債務。反之，若為協商成立前已存在，或尚未
    發生但債務人可合理預見其發生之事由，債務人於協商時本
    即應加以考慮在內，經其評估後與金融機構協商成立後，應
    受該成立之協議所拘束，自不得執此協商成立前已存在或可
    合理預見其發生之情事，主張係不可歸責於債務人之事由。
三、經查：
  (一)抗告人於消費者債務清理條例施行前之95年11月28日，就其
    積欠各金融機構之無擔保債務，利用金融主管機關協調成立
    之中華民國銀行公會會員辦理消費金融案件無擔保債務協商
    機制，與各債權銀行成立協商，約定自95年12月起，分96期
    ，利率8%，每月12,687元，依各債權銀行債權金額比例清償
    債務，有協議書乙份附於原審卷可憑。
  (二)抗告人聲請更生，主張其毀諾之原因係專科畢業前1年罹患
    卵巢癌，須動手術切除卵巢，因無法工作而無收入，且每月
    需負擔扶養父母之費用6,000元云云。惟查，抗告人主張罹
    患卵巢癌疾病所需費用及扶養父母、日常生活所需支出之生
    活費用，均屬抗告人於協商成立前已存在或可合理預見其發
    生之情事，其所謂「協商金額過高，無法還款」乙節，均係
    成立於上開協商之前，且可事先自行評估可否承擔之事由。
    況抗告人於簽署協商協議書時，本即應考量籌措資金來源之
    規劃，若資金包含工作收入，更應考量是否能持續工作且有
    還款之能力，此屬抗告人於協商時可得預見，核與不可歸責
    於己之事由致履行顯有重大困難之要件不符，是抗告人所述
    難認有不可歸責於己之事由。
  (三)又抗告人於原審98年2月25日訊問時雖稱其有找到作業員之
    工作，每月月薪約18,000元等語，惟於同年3月20日、4月8
    日分別具狀表示其目前失業中，嗣於抗告時陳稱自98年5月1
    日起任職建宏鐵櫃工廠擔任行政助理，日薪700元等語，顯
    見其工作收入並不固定；再經原審訊問各該債權人亦表明願
    與抗告人再行協商，並反對債務人之更生聲請，有98年2 月
    25日訊問筆錄、各債權人之陳報狀在卷可參，顯見本件縱令
    進入更生程序，亦將因其更生方案無法獲致債權人會議通過
    ，徒增程序勞費，毫無實益。況抗告人既與債權銀行成立協
    商，自不得任由抗告人毀諾，濫用債務清理程序，若抗告人
    認該原協商方案有其他不適情形，即應再循協商途徑，由債
    權銀行重新評估債務人之資力、債信及還款計劃以謀求解決
    。況最大債權銀行國泰世華商業銀行股份有限公司於原審具
    狀表示，抗告人得辦理「個別協商一致性方案」，則抗告人
    既仍得辦理「個別協商一致性方案」，自應再循協商途徑謀
    求解決，方謂為適法。
四、綜上所述，本件抗告人既無不可歸責於己之事由，致履行顯
    有重大困難之情事，其更生之聲請自與前開規定不符，原審
    裁定駁回抗告人更生之聲請，核無違誤，抗告意旨猶執前詞
    ，指摘原裁定不當，求予廢棄，為無理由，應予駁回。
五、據上論結，本件抗告為無理由，依消費者債務清理條例第15
    條，民事訴訟法第495條之1第1項、第449條第1項、第95條
    、第78條，裁定如主文。
中    華    民    國    98     年    7    月     3     日
                  民事第一庭    審判長法  官  張瑞蘭
                                      法  官  陳毓秀
                                      法  官  卓進仕
正本係照原本作成。
本裁定不得再抗告。
中    華    民    國    98     年    7     月    3     日
                                      書記官  賴榮順


司法院資訊處製作；財團法人民間司法改革基金會備份。
